臺灣高等法院臺中分院民事判決　　　　　　 96年度訴字第8號
原　　　告　丙○○
法定代理人　乙○○
訴訟代理人　林龍司　律師
被　　　告　甲○○
原告因被告過失傷害案件，提起附帶民事訴訟請求損害賠償，本
院判決如下：
    主  文
被告應給付原告新台幣壹佰肆拾貳萬零陸佰拾捌元及自民國九
十五年十二月九日起至清償日止按年息百分之五計算之利息。
原告其餘之訴及假執行之聲請駁回。
訴訟費用由被告負擔二分之一，餘由原告負擔。
    事實及理由
一原告丙○○之原法定代理人為其胞弟楊新全，於民國（下同）
  96年5月18日病歿，乙○○已向戶政機關登記為丙○○之監護
  人，有戶籍謄本附卷可查，其依民事訴訟法第175條第1項規定
  ，以法定代理人之身分聲明承受訴訟，並無不合，應予准許。
  又原告已領取強制保險金1,500,620元予以扣除後，減縮給付
  金額為2,920,638元，經核與民事訴訟法第255條第1項第3款之
  情形相符，亦應予准許，均先予敘明。
二原告起訴主張：被告甲○○於94年10月18日17時55分許，騎乘
  車牌號碼J8A-091號重型機車，沿台中市○○路沿文心路往向
  上南路方向直行，行至文心路1段280號（即台中市大新國小對
  面）理應注意車輛行駛時，行車速度於設有快慢車道分隔線之
  之慢車道，時速不得超過40公里，且駕駛人應注意車前狀況隨
  時採取必要之安全措施，又慢車道在劃設之慢車道上靠右順序
  行駛，且不得爭先爭道...，或以其他危險方式行駛。而依當
  時情形又無不能注意之情事，竟疏於注意，於通過上開路段時
  貿然加速行駛，未留意車輛及路況，隨時為停車之準備，因煞
  車不及遂於上開路段280號前，伊所騎乘之機車前輪右側從後
  撞及前方原告丙○○所騎乘之腳踏車後車輪，致原告人車倒地
  後，受有頭部外傷合併腦挫傷，急性硬腦膜下出血，手術後意
  識未恢復清醒，無法自行照料生活，需他人24小時長期照顧等
  重傷害，聲明被告應賠償原告4,421,258元及法定遲延利息並
  願供擔保請求宣告假執行。
三被告則辯稱：原告要求金額過高，伊無力負擔。
四上開事實為被告於刑事庭偵審中所自承在卷，並有道路交通事
  故現場圖、調查報告表(一)(二)、談話記錄表、照片15張、林新醫
  院診斷證明書、台中市○○○道路交通事故肇事人自首情形紀
  錄表、台灣省台中市區車輛行車事故鑑定委員會940512案鑑定
  分析意見書等在卷可佐，事證俱在，且其過失致人重傷案件亦
  經檢察官提起公訴，並經台灣台中地方法院判處徒刑在案，是
  被告依民法第184條第1項、第191條之2、第193條第1項、第19
  5條第1項之規定，自應負損害賠償之責，應予准許。
五茲就原告請求賠償之金額分述如下：
  (一)醫藥費部分：
    由於原告被撞傷重，迄今醫藥費共花費250,527元，有林新
    醫院繳款通知書可按，應予准許。
  (二)喪失勞動能力部分：
    原告被撞人車倒地後，受有頭部外傷合併腦挫傷，急性硬腦
    膜下出血，手術後意識未恢復清醒，無法自行照料生活，需
    他人24小時長期照顧等重傷害，原告係45年11月10日生，而
    於94年10月18日被撞後呈現植物人狀態，已無法工作，依勞
    基法勞工算至65歲退休年齡尚有16年又24日之工作能力基本
    工資每日528元，每月15,840元，而每年為190,080元，依霍
    夫曼扣除中間利息之係數，年數16，係數為11.980.836，故
    計算式為1,980,080×11.980.836＝0000000＋12672＝2,289
    ,989元，因此，請求賠償喪失勞動能力之損害2,289,989元
    ，被告並不爭執，應予准許。
  (三)增加生活上之需要部分：
    原告自94年10月18日被撞重傷後意識迄今仍未恢復清醒，無
    法自行照料生活，需他人24小時長期照顧，而原告父母均歿
    ，家境不佳，靠做工為生，且妹楊彩紅又已出嫁，因此，自
    94年10月18日被撞重傷進入台中林新醫院住院治療至95年3
    月17日出院前後共151天全由原告胞弟楊新全每日24小時在
    場照顧，看護費每日以2,000元計算，151日共302,000元，
    因此，請求賠償增加生活上負擔費用之損害302,000元，被
    告並不爭執，應予准許。
  (四)精神慰撫金部分：
    原告無端受此重大之傷害，自94年10月18日被撞重傷迄今已
    1年又1個多月，意識仍未恢復清醒，已無法再過常人之生活
    ，不但終生無法工作，又須增加生活上之支出，精神至為痛
    苦，本院衡酌被告任職私人公司每月收入20,000元，並無恆
    產，經濟狀況不佳，原告請求賠償精神慰撫金以3,000,000
    元為適當，逾此部分，不應准許。
  上開四項所請求賠償之金額合計共5,842,516元，又依台灣省
  台中市區車輛行車事故鑑定委員會分析意見書所載，認為兩造
  同為本件車輛肇事原因，爰依民法第217條第1項過失相抵之規
  定，因此，被告應負擔損害額百分之五十之賠償責任，則5,84
  2,516÷2＝2,921,258，再扣除已領取強制保險金額1,500,620
  元，被告應賠償原告1,420,638元及法定遲延利息，逾此部分
  ，不應准許，應予駁回。本院命給付金額未逾150萬元，假執
  行聲請無必要，併予駁回。
據上論結，本件原告之訴為一部有理由，一部無理由，依民事訴
訟法第79條，判決如主文。
中　　華　　民　　國　　96　　年　　10　　月　　2 　　日
                  民事第四庭    審判長法　官　黃斐君
                                      法　官  陳蘇宗
                                      法　官  黃永祥
以上正本係照原本作成。
原告得上訴。
被告不得上訴。
如對本判決上訴，須於收受判決送達後二十日內向本院提出上訴
書狀，其未表明上訴理由者，應於提出上訴後二十日內向本院提
出上訴理由書（須按他造人數附具繕本）。
上訴時應提出委任律師為訴訟代理人之委任狀。具有民事訴訟法
第四百六十六條之一第一項但書或第二項之情形為訴訟代理人者
，另應附具律師及格證書及釋明委任人與受任人有該條項所定關
係之釋明文書影本。
                                      書記官　陳信和
中　　華　　民　　國　　96　　年　　10　　月　　3 　　日
                                                      Ｃ
